最高法院刑事判決　　　　　　　　　　　　　　　八十六年度台上字第四○一四號
　　上　訴　人　甲○○
　　選任辯護人　林崑地律師
　　　　　　　　陳昭雄律師
右上訴人因違反公職人員選舉罷免法案件，不服台灣高等法院台南分院中華民國八十
六年三月二十一日第二審更審判決 (八十六年度上更(二)字第一一號，起訴案號：台灣
台南地方法院檢察署八十四年度偵字第九四九六號) ，提起上訴，本院判決如左：
    主  文
原判決撤銷，發回台灣高等法院台南分院。
    理  由
本件原判決認定上訴人甲○○於民國八十三年一月台南縣白河鎮鎮長競選期間，意圖
使白河鎮長候選人曾中山不當選，竟於八十三年一月下旬，先後在台南縣白河鎮農會
購物中心、白河地政事務所及竹仔門等處，分別向方再明、張志明、曾美蓉、葉陳素
珠及鄭金成等人，以「要選鎮長，不要選給曾中山，農會 (指白河鎮農會，曾中山為
理事長) 要發的禮券 (指提貨單) 本來是五百元，只發二百元，三百元被曾中山吃掉
了」等語，傳播不實之事，足以生損害於候選人曾中山等情。因而撤銷第一審判決，
改判論處上訴人意圖使候選人不當選，以文字、圖畫、錄音、錄影、演講以外之方法
，傳播不實之事，足以生損害於他人罪刑，固非無見。
惟查：(一)科刑之判決書，須將認定之犯罪事實詳記於事實欄，然後於理由內逐一說明
其憑以認定之證據，使事實與理由兩相一致，方為合法，倘事實欄已有敘及，而理由
內未加說明，是為理由不備，自足構成撤銷之原因。原判決認定上訴人意圖使候選人
曾中山不當選，向方再明、張志明、曾美蓉、葉陳素珠及鄭金成等人傳播不實之事，
係以方再明、曾美蓉、葉陳素珠及鄭金成等人之供述，為其所憑之證據。然而張志明
始終未曾調查訊問，上訴人是否有向張志明傳播不實之事，事實不明，本院前次發回
意旨業已指明此部分應予調查，原審法院於更審時雖曾問及「白河鎮農會張姓職員是
何人」？告訴人答稱：「是張志明，他已死亡」，惟白河鎮農會之購物中心，是否確
有職員張志明？八十三年一月下旬，張志明是否在職？未見進一步向白河鎮農會查證
；且原判決既認定上訴人在白河鎮農會之購物中心傳播不實之事時，農會職員方再明
、曾美蓉均在場聽聞，卻未向方再明、曾美蓉查證張志明當時是否也在場，理由復未
說明依據何證據認定上訴人有向張志明傳播不實之事，即逕予認定上訴人亦向張志明
傳播不實之事，自有未合。(二)有罪之判決書，對於被告有利之證據不採納者，應記載
其理由，刑事訴訟法第三百十條第二款定有明文。上訴人自始即辯稱：證人鄭金成家
住白河鎮甘宅里，其耕種之農田在白河鎮溪洲之西北邊，與白河鎮竹仔門之方向不同
，且距離甚遠，如從其住宅出發，前者在西北方；後者在東南方，並不順路，因而指
摘證人鄭金成證稱伊前往耕地途中，順路經過竹仔門購買早餐之饅頭時，聽到上訴人
傳播不實之事，即屬不實，並提出照片為證 (見原審更(一)卷第五十二頁背面、第五十
三、五十六頁) 。上開證據自屬對於上訴人有利，其辯解是否屬實？原審未予徹查明
白，復未說明不採納之理由，即逕予認定鄭金成種田時順路經過竹仔門聽聞上訴人傳
播不實之事，理由亦有不備。(三)按告訴乃訴之罪，對於共犯之一人告訴或撤回告訴者
，其效力及於其他共犯，刑事訴訟法第二百三十九條前段定有明文。此項規定在偵查
中及審判中均有其適用。曾中山於八十三年一月二十六日在台灣台南地方法院檢察署
告訴時，係對張自興 (另一候選人) 及上訴人甲○○按共犯關係提出誹謗、妨害選舉
之告訴(見選他字第九號卷第一、八頁)  ，嗣已表明「對此事已不欲再行追究」，具
狀對張自興撤回告訴 (見同上卷第三十二頁) ，則其對於共犯張自興撤回告訴之效力
，依刑事訴訟法第二百三十九條前段規定，是否及於上訴人？原審未予審酌，遽認上
訴人亦觸犯刑法第三百十條第二項之誹謗罪，亦有未當。以上情形，或為上訴意旨指
摘所及，或為本院得依職權調查之事項，原判決既有違誤，應認仍有撤銷發回更審之
原因。
據上論結，應依刑事訴訟法第三百九十七條、第四百零一條，判決如主文。
中      華      民      國    八十六    年      七      月      三      日
                              最高法院刑事第一庭
                                  審判長法官  黃  雅  卿
                                        法官  陳  正  庸
                                        法官  陳  世  雄
                                        法官  洪  文  章
                                        法官  林  錦  芳
      右正本證明與原本無異
                                              書  記  官
中      華      民      國    八十六    年      七      月      八      日
